【裁判字號】    96,交聲,240
【裁判日期】    970221
【裁判案由】    違反道路交通管理處罰條例
【裁判全文】
臺灣宜蘭地方法院交通事件裁定         96年度交聲字第240號
原處分機關  交通部公路總局臺北區監理所宜蘭監理站
異  議  人
即受處分人  乙○○
上列異議人因違反道路交通管理處罰條例案件，對於交通部公路
總局臺北區監理所宜蘭監理站於民國96年8月3日所為之宜監字第
裁43-Q00000000號裁決處分，聲明異議，本院裁定如下：
        主  文
原處分關於「行車執照有效期屆滿，不依規定換領而行駛」之部
分撤銷。
上開撤銷部分，乙○○不罰。
其餘異議駁回。
        理  由
一、原處分意旨略以：異議人即受處分人乙○○於民國89年6月3
    日10時17分許，因無駕駛執照、亦未戴安全帽，且該車行車
    執照亦已過期，卻仍駕駛車牌號碼RBC-676號輕型機車，行
    經宜蘭縣五結鄉○○○路時，為警查獲，經宜蘭縣警察局以
    宜警交字第Q00000000號舉發違反道路交通管理事件通知單
    （下稱系爭舉發單）舉發，原處分機關乃依89年間之道路交
    通管理處罰條例第21條第1項第1款、第31條第3項及第15條
    第1項第5款等規定，裁處罰鍰新臺幣（下同）9千5百元。
二、異議意旨略以：其於94年3月23日考領普通重型機器腳踏車
    駕駛執照時，監理站要求異議人須將所有罰單繳清才能領駕
    照，而異議人已繳清所有罰單後才領得駕照，則為何還有本
    件裁罰？又如確有上開舉發事實，其就無照駕駛及未戴安全
    帽部分願繳納罰鍰，至於行車執照逾期部分，則應處罰車主
    云云，為此聲明異議。
三、按「汽車駕駛人，有左列情形之一者，處新臺幣二千元以上
    四千元以下罰鍰，並禁止其駕駛，扣留其車輛牌照：一、未
    領有駕駛執照駕車者。」；「機器腳踏車駕駛人及附載座人
    ，未戴安全帽者，處駕駛人新臺幣五百元罰鍰。」；「汽車
    有左列情形之一者，處汽車所有人或領用人新臺幣九百元以
    上一千八百元以下罰鍰：…五、行車執照及拖車使用證有效
    期屆滿，不依規定換領而行駛者。」，90年1月17日修正前
    道路交通管理處罰條例第21條第1項第1款、道路交通管理處
    罰條例第31條第3項、道路交通管理處罰條例第15條第1項第
    5款分別定有明文。次按汽車駕駛人未領有駕駛執照駕駛輕
    型機器腳踏車，且逾越繳納期限或經逕行裁決處罰者，統一
    裁罰標準為7,200元，88年8月29日修正前違反道路交通管理
    事件統一裁罰基準及處理細則亦定有明文。
四、經查：
  (一)異議人於94年3月23日考領重型機車駕駛執照時，原處分機
    關依據交通部90年7月23日交路字第046710號函，曾要求異
    議人繳清罰單後發給駕駛執照。本件違規單係舉發單位製單
    時未填入身分證號碼，以致未列管在駕駛人身分證號碼底下
    ，異議人考領駕照電腦查詢未有該筆違規紀錄而遺漏繳納等
    情，業據原處分機關以96年9月14日北監宜字第0966004846
    號函覆明確（詳本院卷第14頁）。是異議人雖考領駕駛，但
    就本件違規部分，尚未繳交罰鍰。
  (二)又異議人具狀陳稱：89年間本人於宜蘭市心心牛排店工作，
    此機車為工作老闆借予異議人作為上班之交通工具等語，有
    陳報狀附卷可稽（見本院卷第30頁），可見異議人於89年6
    月3日警員舉發本件違規情事當時，確實有使用該輛輕型機
    車無訛。再參以當時異議人年僅17歲，尚未達18歲之考照年
    齡，而系爭舉發單上所填製之駕駛人出生年月日及地址，亦
    核與異議人之個人資料相符，則異議人於上開時、地，應有
    本件無照駕駛及未戴安全帽之違規情事，堪以認定。從而，
    原處分機關就異議人上開違規行為所為罰鍰新臺幣7,200元
    及500元之裁決，核與前舉道路交通管理處罰條例第34條前
    段之規定相符，並無違法或不當之處。異議人就此部分所為
    之異議，難認為有理由，應予駁回。
  (三)另經本院就車牌號碼RBC-676號輕型機車之所有人及90年1月
    17日修正前道路交通管理處罰條例第15條第1項第5款規定應
    處罰之對象等事項，函詢原處分機關之結果為：「車牌號碼
    RBC-676號係甲○○○所有」、「道路交通管理處罰條例第1
    5條第1項第5款規定，係處罰車輛所有人，本站於裁決時未
    察覺誤裁處車輛駕駛人」等節，有原處分機關96年10月22日
    北監宜字第0960008452號函及97年2月15日北監宜三字第097
    6000617號函附資料在卷可稽（詳本院卷第29、48-52頁）。
    則異議人既非車牌號碼RBC-676號輕型機車之所有人，原處
    分機關未察上情，即遽認異議人有行車執照有效期屆滿，不
    依規定換領而行駛之違規行為，而裁處異議人罰鍰7,200元
    ，其所為之此部分裁決，自難認為允當，是本院認異議人此
    部分之異議為有理由，應將此部分之處分撤銷，改諭知異議
    人不罰，以資適法。
  (四)至於原處分機關另雖函覆稱：本件異議人未帶行照依第14條
    第1項第2款處罰鍰600元乙節（見本院卷第48頁）。惟原處
    分機關並未將異議人該部分之違規事實列載於本件96年8月3
    日宜監字第裁43-Q00000000號裁決書之舉發違規事實欄，此
    觀諸裁決書甚明（見本院卷第5頁）。則行為人受罰之依據
    既係裁決書，並非原先舉發單位開立之舉發通知書，從而，
    異議人未帶行照之違規行為，自非本件異議之客觀範圍，故
    不併予審酌，附此敘明。
五、據上論斷，應依道路交通案件處理辦法第20條前段、第19條
    ，裁定如主文。
中    華    民    國    97    年    2     月    21    日
                        交通法庭法  官  陳映佐
以上正本證明與原本無異。
如不服本裁定，應於裁定送達後5日內向本院提出抗告狀（應附
繕本）。
                                書記官  何適熹
中    華    民    國    97    年    2     月    25    日


司法院資訊處製作；財團法人民間司法改革基金會備份。
